臺灣臺中地方法院刑事判決　　　　　　　100年度智易字第8號
公　訴　人　臺灣臺中地方法院檢察署檢察官
被　　　告　徐國修
選任辯護人　柯劭臻律師
上列被告因違反著作權法案件，經檢察官提起公訴（99年度偵字
第16544號），本院判決如下：
    主    文
徐國修無罪。
    理    由
壹、證據能力部分：
    按被告以外之人於審判外之陳述，雖不符刑事訴訟法第159
    條之1至第159條之4 之規定，然經當事人於審判程序同意作
    為證據，法院審酌該言詞陳述作成時之情況，認為適當者，
    亦得為證據；當事人、代理人或辯護人於法院調查證據時，
    知有刑事訴訟法第159條第1項不得為證據之情形，而未於言
    詞辯論終結前聲明異議者，視為有前項之同意，刑事訴訟法
    第159條之5定有明文。查本案採為判決基礎之被告以外之人
    於審判外之陳述及文書資料，固均屬傳聞證據，惟公訴人、
    被告，於本院準備程序及審理時均不爭執其證據能力，且上
    開證據內容，業經本院於審理時提示並告以要旨，各經公訴
    人及被告表示意見，本院審酌上開被告以外之人之言詞陳述
    係由證人出於自由意志而陳述，並無非法取供之情況，上開
    文書資料之作成過程，亦無不適當之情形，認為以之作為本
    案之證據均屬適當，揆諸上開規定，各該審判外之陳述及文
    書資料均有證據能力。
貳、實體方面：
一、公訴意旨略以：被告徐國修明知卡通「哆啦A夢-大雄的新魔
    界大冒險」，均係由沙鷗國際多媒體股份有限公司（下稱沙
    鷗公司）擁有臺灣獨家專屬授權之著作，竟未經沙鷗公司許
    可，意圖銷售，於民國93年間，在逢甲夜市路邊攤，向不詳
    之人購得上開盜版光碟1套後；擅自於99年4月1日，在其臺
    中市○區○○路一段121號居所，使用電腦設備，以帳號「
    top520218」登入PC home露天拍賣網站，以新臺幣（下同）
    2100元（含運費）之價格，向不特定人散播販賣上開盜版光
    碟片之訊息，並以其上海商業銀行中港分行帳號：00000000
    000000號帳戶供顧客匯款之用，待客戶匯款後再將貨品郵寄
    予對方，或與客戶約定地點取貨。嗣經沙鷗公司法務專員洪
    英展於99年6月29日上網發現並以每套1900元得標，向徐國
    修購得上開盜版光碟，並於99年6月30日下午1時50分在臺中
    市○區○○路24號速食店會同警員當場查獲徐國修，並扣得
    上開盜版光碟1套，因認被告涉犯著作權法第91條之1第3項
    之明知係侵害著作財產權之重製光碟而散布罪等語。
二、按犯罪事實應依證據認定之，無證據不得認定犯罪事實，刑
    事訴訟法第154條第2項定有明文。又刑事訴訟法上所謂認定
    犯罪事實之證據，係指足以認定被告確有犯罪行為之積極證
    據而言，該項證據自須適合於被告犯罪事實之認定，始得採
    為斷罪之資料；且事實之認定，應憑證據，如未能發現相當
    證據，或證據不足以證明，自不能以推測或擬制之方法，以
    為裁判之基礎；而認定犯罪事實所憑之證據，雖不以直接證
    據為限，間接證據亦包括在內，然而無論直接證據或間接證
    據，其為訴訟上之證明，須於通常一般人均不致有所懷疑，
    而得確信其為真實之程度者，始得據為有罪之認定，倘其證
    明尚未達到此一程度，而有合理之懷疑存在時，即難遽採為
    不利被告之認定；另檢察官就被告犯罪事實，應負舉證責任
    ，並指出證明之方法，刑事訴訟法第161條第1項定有明文，
    是以檢察官對於起訴之犯罪事實，應負提出證據及說服之實
    質責任。倘其所提出之證據，不足為被告有罪之積極證據，
    或其指出證明之方法，無從說服法院以形成被告有罪之心證
    ，基於無罪推定之原則，自應為被告無罪之判決，最高法院
    著有29年上字第3105號、40年臺上字第86號、76年臺上字第
    4986號、92年臺上字第128號判例意旨。次按著作權法第91
    條之1第3項之罪，係以明知係侵害他人著作財產權之光碟重
    製物而散布為要件，是檢察官起訴時，自應敘明被告所侵害
    者係何人之著作，並指出證明方法，否則，被告所散布之光
    碟是否為他人享有著作財產權之著作重製物，該等著作是否
    仍在著作財產權存續期間，如為外國著作是否受我國著作權
    法保護等，均無以確認。
三、公訴意旨認被告徐國修涉犯上開違反著作權法之犯行，無非
    係以被告之供述、沙鷗公司告訴代理人洪英展於警詢中之指
    訴、沙鷗公司之臺北市政府營利事業登記證、直銷授權合約
    書、原產地證明、臺北駐日經濟文化代表處認證書、授權證
    明書、蜜蜂工房授權證明書、總經銷合約書、堡壘數位科技
    股份有限公司發行權讓渡書、正版新魔界大冒險DVD小海報
    、光碟海報、光碟等資為論據。訊據被告固坦承有於前開時
    間、地點於PC home露天拍賣網路上販賣上開光碟，惟否認
    有何違反著作權法情事，辯稱：其所販售之「哆啦A夢-大雄
    的新魔界大冒險」光碟與告訴人所擁有著作財產權之著作內
    容並不相同等語，經查：
(一)按犯著作權第91條之1第3項之罪，非告訴乃論，同法第100
    條定有明文。檢察官認被告係涉犯同法第91條之1第3項之罪
    嫌，此部分即使未經著作財產權人之告訴，雖仍應由本院依
    法審理，惟此罪係以散布或意圖散布而公開陳列或持有「侵
    害著作財產權」之重製物為其要件，故本院首應審究者，仍
    係被告有無侵害「他人著作財產權」之事實。
(二)告訴人沙鷗公司雖於警詢中提出刑事告訴狀，載明：已取得
    卡通影片「哆啦A夢-大雄的新魔界大冒險」在臺灣地區重製
    、出租、銷售、發行之專屬授權，有告訴人與片商之直銷授
    權合約書、原產地證明、臺北駐日經濟文化代表處認證書、
    授權證明書、蜜蜂工房授權證明書、總經銷合約書、堡壘數
    位科技股份有限公司發行權讓渡書、正版新魔界大冒險DVD
    小海報、光碟海報等件可稽（警卷第63至第79頁），惟被告
    所販售之扣案光碟內容是否與告訴人所取得專屬授權之影片
    內容相容，綜觀全卷，並無相關證據足以證明。而本院依職
    權送請告訴人就扣案之光碟內容與告訴人所取得專屬授權之
    影片內容進行鑑定，經告訴人函覆表示：扣案被告所販售之
    影片片名為：「大雄和小叮噹的魔界大冒險」，而告訴人所
    擁有告訴權之節目片名為「哆啦A夢-新大雄的魔界大冒險，
    二者片名不同，且節目內容亦不相同，故聲請撤回告訴，有
    刑事聲請撤回告訴狀1紙在卷可參（本院卷第49頁）。另告
    訴代理人洪英展於本院審理中亦到庭證述：該公司所擁有著
    作財產權之影片內容與扣案光碟內容並不相同等語（本院卷
    第78頁背面），故可知告訴人沙鷗公司並非扣案光碟在台擁
    有專屬授權之著作財產權人甚明。再者，證人洪英展於本院
    審理中亦證述：日本哆啦A夢卡通影片目前在台灣僅授權沙
    鷗公司發行（本院卷第78頁背面），從而，原起訴意旨所認
    之告訴權人沙鷗公司，經其確認該公司所取得專屬授權之光
    碟內容與扣案光碟內容並不相同，該公司並非扣案光碟之著
    作財產權人，檢察官嗣並未再提出相關著作權證明，以證明
    扣案光碟究屬本國人著作或外國人著作、是否受我國著作權
    法之保護、是否仍在著作權存續期間內，故此部分視聽光碟
    之著作財產權，究係何人所有，迄無人出面指認，參以本案
    全部卷證資料均未見有相關之著作財產權證明，故此部分視
    聽著作是否仍在著作權存續期間，尚屬不明，無法認定被告
    有何侵害他人之著作財產權之事實。
四、綜上所述，公訴意旨並未就上開光碟之著作財產權人係何人
    一節，提出證據以實其說，是本件既無法證明此部分視聽著
    作係他人所享有之著作財產權，自未符合著作權法第91條第
    3 項之構成要件。此外，本院復查無其他積極證據足資認定
    被告有何檢察官所指之違反著作權法犯行，本件既不能證明
    被告犯罪，依首揭法律之明文，自應諭知被告無罪之判決。
據上論斷，應依刑事訴訟法第301條第1項，判決如主文。
本案經檢察官張國強到庭執行職務。
中    華    民    國   100    年    8     月    26    日
                  刑事第十五庭  法  官  柯雅惠
以上正本證明與原本無異。
如不服本判決應於收受判決後10日內向本院提出上訴書狀，並應
敘述具體理由；其未敘述上訴理由者，應於上訴期間屆滿後20日
內向本院補提理由書（均須按他造當事人之人數附繕本）「切勿
逕送上級法院」。
告訴人或被害人對於判決如有不服具備理由請求檢察官上訴者，
其上訴期間之計算係以檢察官收受判決正本之日期為準。
                                書記官  廖健雄
中    華    民    國   100    年    8     月    26    日